臺灣臺北地方法院刑事判決
110年度交易字第108號
公  訴  人  臺灣臺北地方檢察署檢察官
被      告  吳國平


上列被告因過失傷害案件，經檢察官聲請簡易判決處刑（110年
度調院偵字第163號），本院受理後（110年度交簡字第825號）
，認不宜以簡易判決處刑，改依通常程序審理，判決如下：
    主  文
丙○○犯過失傷害罪，處有期徒刑貳月，如易科罰金，以新臺幣壹
仟元折算壹日。
    事  實
一、丙○○於民國110年4月10日20時22分許，駕駛車牌號碼0000－0
    0號自用小客車（下稱本案車輛），沿臺北市中正區寧波東
    街由南往北方向行駛，行經寧波東街與愛國東路口欲右轉進
    入愛國東路時，本應注意轉彎車應讓直行車先行，且右轉彎
    時，應先顯示車輛前後之右邊方向燈，在夜間行駛並應開亮
    頭燈，而依當時情形，並無不能注意之情事，竟疏未注意，
    即貿然右轉彎，適有丁○○之未成年女兒戊○○騎乘腳踏自行車
    （下稱本案腳踏車）由寧波東街東側行人穿越道由南往北方
    向、跟隨在其母親甲○○所騎乘之腳踏車後方行駛，致本案車
    輛前車頭撞及本案腳踏車左側車身，戊○○因而人車倒地，並
    受有骨盆挫傷、會陰部擦傷、左大腿擦傷等傷害。
二、案經丁○○訴由臺北市政府警察局中正第二分局報告臺灣臺北
    地方檢察署檢察官偵查起訴。
    理  由
壹、證據能力方面：
    本案所引用之供述及非供述證據，經本院依法踐行調查證據
    程序，檢察官及被告丙○○均不爭執各該證據之證據能力（見
    本院110年度交易字第108號卷，下稱本院卷，第64頁），且
    亦查無依法應排除其證據能力之情形，是後述所引用證據之
    證據能力均無疑義，先予敘明。
貳、實體方面：
一、訊據被告矢口否認有何過失傷害犯行，辯稱：其轉彎時，有
    確認沒有其他人過馬路後才右轉，係戊○○突然從人行道衝出
    來撞到其所駕本案車輛，且戊○○送醫後，醫生有說戊○○沒有
    受傷，其並無過失傷害犯行云云。
二、經查：
　㈠被告於前揭時、地駕駛本案車輛與戊○○騎乘本案腳踏車發生
    碰撞，戊○○因而人車倒地，並受有如前述之傷勢等情，業據
    證人甲○○於偵查及本院審理中證述明確【見臺灣臺北地方檢
    察署（下稱乙○）110年度調院偵字第163號卷第17頁至第18
    頁、本院卷第99頁至第102頁】，並有臺北市立聯合醫院和
    平院區（下稱和平醫院）診斷證明書、道路交通事故現場圖
    、補充資料表、談話紀錄表、調查報告表㈠、㈡、路口監視器
    錄影畫面翻拍照片、現場照片等在卷可佐【乙○110年度偵字
    第24023號卷（下稱偵卷）第13頁至第14頁、第28頁至第37
    頁、第42頁至第56頁】，是此部分事實，首堪認定。
　㈡按汽車右轉彎時，應先顯示車輛前後之右邊方向燈光，或由
    駕駛人表示左臂向上，手掌向右微曲之手勢；汽車行駛至交
    岔路口，轉彎車應讓直行車先行；汽車行駛時，夜間應開亮
    頭燈。道路交通安全規則第91條第1項第1款、第102條第1項
    第7款、第109條第1項第1款均有明文，是被告駕車自寧波東
    街右轉至愛國東路時，當負有上揭注意義務。被告於案發當
    時駕駛本案車輛在道路上行駛，並未開啟頭燈，且自寧波東
    街右轉進入愛國東路之際，亦未顯示右轉方向燈等情，為被
    告所自承（見本院卷第109頁至第110頁、第111頁），復有
    監視器錄影畫面翻拍照片附卷可憑（見偵卷第55頁至第56頁
    ），堪認被告確有違規駕駛之情無疑；又被告駕駛本案車輛
    右轉尚未駛入愛國東路時，戊○○已騎乘本案腳踏車行駛在愛
    國東路東側之斑馬線上，此觀路口監視器錄影畫面翻拍照片
    即明（見偵卷第55頁至反面），是本案確係被告駕車疏未注
    意，肇致本案車禍事故之發生，堪可認定。
　㈢被告駕駛本案車輛與戊○○所騎乘之本案腳踏車發生碰撞後，
    甲○○立即打電話叫救護車將戊○○送醫，救護車將戊○○送往和
    平醫院，經醫師診斷，戊○○受有骨盆挫傷、會陰部擦傷、左
    大腿擦傷等傷害等情，業據甲○○於本院審理中證述明確（見
    本院卷第101頁），並有和平醫院診斷證明書在卷可稽（見
    偵卷第13頁至第14頁），依此而觀，足認戊○○確因本案車禍
    事故受有前揭傷害，被告之過失行為與戊○○之傷害結果間，
    具有相當因果關係甚明。
　㈣被告雖辯稱係戊○○突然衝出馬路，才會發生碰撞，且其雖未
    開啟車燈，但與本案車禍事故無關云云，惟查：被告駕車自
    寧波東街行駛，尚未右轉進入愛國東路之際，戊○○即已騎乘
    本案腳踏車在斑馬線上乙節，業經敘明如前，又被告夜間行
    車未開啟大燈，致其疏未注意路況，因而撞擊正騎乘腳踏車
    穿越人行道之戊○○甚明，故被告上開所辯，洵屬臨訟卸責之
    詞，本院自難憑採。
　㈤被告另辯稱：戊○○送醫後，其在醫院有聽到醫生說戊○○沒有
    受傷，並聲請傳喚醫生到庭作證云云。然查：戊○○在本案車
    禍發生後，立即由救護車送往和平醫院就醫，經醫師診斷結
    果，確認戊○○受有骨盆挫傷、會陰部擦傷、左大腿擦傷等傷
    害等節，業經本院認定如前，被告仍空言指稱戊○○在本案車
    禍事故並無受傷，顯與客觀事實不符，其所辯當非可採，至
    被告聲請傳喚和平醫院醫師作證部分，本院審酌醫師已就戊○○所受之傷勢詳為診察，並出具診斷證明書為憑，是被告此
    部分調查證據之聲請，即無必要，併此敘明。
三、綜上所述，本案事證明確，被告犯行洵堪認定，應予依法論
    科。
四、論罪科刑：
　㈠核被告所為，係犯刑法第284條前段之過失傷害罪。
　㈡被告肇事後，在有偵查犯罪職權之公務員發覺為犯嫌前，即
    主動向到場處理車禍之警員承認其為肇事者，有臺北市政府
    警察局道路交通事故肇事人自首情形紀錄表在卷可佐（見偵
    卷第39頁），核其情節，與自首之規定相符，爰依刑法第62
    條前段規定，減輕其刑。
　㈢爰以行為人之責任為基礎，審酌被告夜間駕車未開啟頭燈，
    轉彎時未打方向燈，復未禮讓騎乘本案腳踏車直行之戊○○先
    行，因戊○○受有前揭傷勢，所為應予非難，被告犯後猶矢口
    否認犯行，飾詞狡辯，推諉卸責，其犯後態度難認良好，又
    被告迄今尚未與戊○○及其父母達成和解或賠償其等所受之損
    害，難認被告有積極處理本案車禍事故賠償事宜，復斟酌被
    告自陳高中肄業之智識程度、現須照顧智能障礙之兒子及罹
    患肌萎縮性脊髓側索硬化症之配偶而無法外出工作、僅靠以
    前積蓄維持生活之家庭經濟狀況（見本院卷第110頁、第43
    頁至第45頁）暨其素行、過失情節等一切情狀，量處如主文
    所示之刑，並諭知易科罰金之折算標準，以示懲儆。
五、據上論斷，應依刑事訴訟法第299條第1項前段，判決如主文
    。
本案經檢察官劉仕國聲請簡易判決處刑，檢察官李山明到庭執行
職務。
中　　華　　民　　國　　111 　年　　4 　　月　　19　　日
                  刑事第六庭    法　官  劉俊源
上正本證明與原本無異。
如不服本判決，應於收受送達後20日內向本院提出上訴書狀，並
應敘述具體理由；其未敘述上訴理由者，應於上訴期間屆滿後20
日內向本院補提理由書狀（附繕本），「切勿逕送上級法院」。
  　　　　　　　　　　　　　　　書記官　洪紹甄
中　　華　　民　　國　　111 　年　　4 　　月　　19　　日
附錄本案論罪科刑法條全文如下：
中華民國刑法第284條：
因過失傷害人者，處1年以下有期徒刑、拘役或10萬元以下罰金
；致重傷者，處3年以下有期徒刑、拘役或30萬元以下罰金。